臺灣桃園地方法院刑事裁定　　　　　　　　　　　　　九十一年度財專字第一號
　　移 案機 關　臺灣省乙○○○○桃園分局
　　受 處 分 人　 甲○○○有限公司
　　代 表 人　　　曹國樺
　　受 處 分 人　 冠先企業有限公司
　　代 表 人　　　曹國樺
右列受處分人因違反台灣省內菸酒專賣暫行條例案件，經台灣省乙○○○○桃園分局
以九十一年三月六日以公桃局業字第○九四九號移送裁定書移送處罰，本院裁定如左
    主  文
聲請駁回。
    理  由
一、聲請意旨略以：甲○○○有限公司及冠先企業有限自民國八十九年三月十一日起
    至八十九年十一月一十二日先後多次，未經專賣機關許可擅自輸入未貼專賣憑證
    之香菸共一百一十批，市價約值柒億柒仟多萬元，聲請依台灣省內菸酒專賣暫行
    條例第四十一條之規定裁處罰鍰並沒入香菸。
二、按憲法第十六條規定人民有訴訟之權，旨在確保人民得依法定程序提起訴訟及受
    公平之審判。至於訴訟救濟應循普通程序或行政訴訟程序為之，則由立法機關依
    職權衡酌訴訟案件之性質及既有訴訟制度之功能等而設計。我國關於民事訴訟與
    行政訴訟之審判，依現行法律之規定，分別不同性質之法院審判，係採二元訴訟
    制度。除法律別有規定外，關於私法關係所生之爭執，由普通法院審判，因公法
    關係所生之爭議，則由行政法院審判之。（司法院大法官釋字第四六六號解釋文
    前段可資參照）。次按臺灣省內菸酒專賣暫行條例第四十條第一、五款規定未貼
    專賣憑證之菸酒類，不得持有，違者處以查獲物查獲時現值三倍以下之罰鍰，並
    沒入查獲物。同法第四十一條第一項復規定：本條例規定之罰鍰及沒入，由專賣
    機關移送法院裁定並強制執行之。雖係由專賣機關移送法院裁定，惟仍屬國家基
    於一般統治權，對於違反行政法上義務者，為維持行政上之秩序，達成行政目的
    ，所科以刑事處罰以外之制裁方法，具有行政秩序罰之性質，且因該裁定沒入之
    處分，屬公權力之行使，具有公法性質，是關於因此所生之公法爭議，揆諸前揭
    解釋意旨，除法律別有規定外，應由行政法院審判之。再查，行政訴訟法自八十
    九年七月一日修正公布施行，其第二條規定：公法上爭議，除法律別有明文規定
    外，得依本法提起行政訴訟。因此關於因違反臺灣省內菸酒專賣暫行條例規定而
    經查獲物件之罰鍰及沒入處分，既屬公權力行使而具公法性質，且法律就此並無
    應由其他法院行使審判權之特別規定，故自八十九年七月一日行政訴訟法修正條
    文施行後，即應由行政法院審判之，從而本件聲請人向本院聲請裁處受處分人罰
    鍰及沒入，於法不合，應予駁回。
中        華        民        國    九十一   年    十    月    三      日
                                  台灣桃園地方法院刑事第一庭
      法  官 潘 政 宏
右正本證明與原本無異。
如不服本裁定，應於裁定送達後十日內向本院提出抗告狀（須具理由並附繕本各一份
）
                                      書記官  王 月 香
中        華        民        國   九十一   年     十     月    三    日
